【裁判字號】    99,易,1426
【裁判日期】    991004
【裁判案由】    竊盜
【裁判全文】
臺灣臺北地方法院刑事判決              99年度易字第1426號
公  訴  人  臺灣臺北地方法院檢察署檢察官
被      告  戊○○
輔  佐  人  丁○○
即被告之母
上列被告因竊盜案件，經檢察官聲請以簡易判決處刑（99年度偵
字第9301號），本院認不宜以簡易判決處刑（99年度簡字第1801
號），改依通常程序審理，本院判決如下：
    主  文
戊○○竊盜，處拘役肆拾日，如易科罰金，以新臺幣壹仟元折算
壹日；又竊盜，處拘役伍拾日，如易科罰金，以新臺幣壹仟元折
算壹日；又竊盜，處拘役拾日，如易科罰金，以新臺幣壹仟元
折算壹日。應執行拘役壹佰壹拾日，如易科罰金，以新臺幣壹仟
元折算壹日，並應於刑之執行前，令入相當處所，施以監護壹年
。緩刑貳年，緩刑期間付保護管束，並應按月接受精神治療之適
當處遇措施。
    事  實
一、戊○○因左側大腦中動脈阻塞致腦部受損，有器質性精神病
    ，罹有幻聽、關係妄想、被迫害妄想、內容反覆不一致等精
    神病症狀，對於外界事務之知覺、理會、判斷作用及自由決
    定意思之能力均因精神障礙而呈現較普通人平均程度顯然減
    退之狀態，導致其辨識行為違法及依其辨識而行為之能力，
    顯著減低，並自民國96年起，陸續出現多次偷竊行為，其中
    部分犯行經本院以96年度簡字第3751號簡易判決處罰金新臺
    幣（下同）5,000 元，以98年度易字第2367號刑事判決處拘
    役50日，緩刑3 年確定。詎戊○○仍不知悔改，竟在上開精
    神障礙影響下，先後為下列行為：
（一）意圖為自己不法所有，自98年5 月中旬至99年1 月底止，
      在臺北縣新店市○○路○段92巷8 號乙○○，徒手接續竊
      取管理人陳麗珠所管領之濟公活佛救世真經1 本、福德正
      神金經1 本、觀世音菩薩普門品1 本、金剛般若波羅蜜經
      5 本、觀世音菩薩普門品9 本、經書60本、錄音帶5 捲及
      光碟8 張等物得手。
（二）意圖為自己不法所有，於99年1 月26日下午3 時15分許，
      在臺北縣新店市○○街11號甲○○○○，徒手竊取香客丙
      ○○置於櫃上之手提袋1 只（內有存摺2 本、行照1 張、
      相機1 台、中油加油卡1 張、鑰匙2 串、印章3 個、建物
      權狀影本8 張、建物謄本影本8 張、王品禮券2 張、汽車
      駕照1 張、機車駕照1 張、信用卡3 張、高鐵車票1 張、
      現金新臺幣2,000 元）得手。
（三）意圖為自己不法所有，於99年3 月30日上午4 時30分許，
      在上址甲○○○○，竊取管理人洪欣華所管領之惠國市場
      改建圖1 張、福德正神金經黃色7 本、紅色45本、楞嚴咒
      6 本、大悲咒心經84本、農民曆9 本、心經光碟14張、錄
      音帶6 捲、福德正神金經黃色26本、福德正神金經紅色29
      本、佛教遺三經4 本、佛說天地八陽神咒經6 本、佛說延
      命地藏菩薩經6 本得手。
二、嗣經警據報聲請本院核發搜索票前往戊○○住家搜索查獲上
    開物品，始查知上情。
三、案經丙○○、陳麗珠、洪欣華訴由臺北縣政府警察局新店分
    局報請臺灣臺北地方法院檢察署檢察官偵查聲請簡易判決，
    經本院改以通常程序審理。
    理  由
壹、證據能力
一、按被告以外之人於審判外之言詞或書面陳述，除法律有規定
    者外，不得作為證據。被告以外之人於偵查中向檢察官所為
    之陳述，除顯有不可信之情況者外，得為證據。又按被告以
    外之人於審判外之陳述，雖不符刑事訴訟法第159 條之1 至
    第159 條之4 之規定，而經當事人於審判程序同意作為證據
    ，法院審酌該言詞陳述或書面陳述作成時之情況，認為適當
    者，亦得為證據；當事人、代理人或辯護人於法院調查證據
    時，知有刑事訴訟法第159 條第1 項不得為證據之情形，而
    未於言詞辯論終結前聲明異議者，視為有前項之同意，刑事
    訴訟法第159 條第1 項、159 條之1 第2 項、第159 條之5
    第1 項、第2 項分別定有明文。
二、查被害人丙○○、陳麗珠、洪欣華於警詢中之指述，雖係被
    告以外之人之審判外陳述，惟被告及檢察官與輔佐人就上開
    陳述，均未爭執證據能力，復未曾於言詞辯論終結前聲明異
    議，本院審酌其陳述作成時之情況，並無違法取證及證明力
    過低之瑕疵，認為以之作為證據為適當，依前揭規定說明，
    自得為證據。
貳、實體部分
一、訊據被告戊○○矢口否認有為上開竊盜犯行，辯稱：伊以為
    皮包是沒有人要的東西，伊以為佛經等物是可以拿取的結緣
    品，伊都沒有竊盜之意云云。經查：
（一）被告確有於上開時、地，竊取被害人陳麗珠所管領之濟公
      活佛救世真經1 本、福德正神金經1 本、觀世音菩薩普門
      品1 本、金剛般若波羅蜜經5 本、觀世音菩薩普門品9 本
      、經書60本、錄音帶5 捲及光碟8 張等事實，業據證人即
      被害人陳麗珠於警詢中指稱：伊有在宮廟看過被告5 、6
      次，每次被告來宮裡都問伊經書可不可以拿，剛開始伊有
      給被告1 、2 本，後來跟伊要十多本，伊就沒有給他，所
      以被告都趁伊不注意時偷拿經書跟錄音帶，遭竊的時間是
      自98年5 月中旬起迄99年1 月底，一共被偷十幾次，查獲
      的濟公活佛救世真經1 本、福德正神金經1 本、觀世音菩
      薩普門品1 本、金剛般若波羅蜜經5 本、觀世音菩薩普門
      品9 本、經書60本、錄音帶5 捲及光碟8 張，就是被告竊
      取的物品等語在卷，且有臺北縣政府警察局新店分局搜索
      扣押筆錄、扣押物品目錄表、贓物領據、照片等件附卷可
      稽。本院衡諸被害人陳麗珠既已明白拒絕贈送佛經等物予
      被告，足見被告早已知悉不得未經同意而擅自拿取被害人
      陳麗珠所管領之經書等物，其辯稱誤認該等經書為結緣品
      而可自行拿取云云，要不可採，堪認被告確有竊取被害人
      陳麗珠所管領之上開物品無誤。
（二）被告確有於上開時、地，竊取被害人丙○○所有之手提袋
      1 只（內有存摺2 本、行照1 張、相機1 台、中油加油卡
      1 張、鑰匙2 串、印章3 個、建物權狀影本8 張、建物謄
      本影本8 張、王品禮券2 張、汽車駕照1 張、機車駕照1
      張、信用卡3 張、高鐵車票1 張、現金新臺幣2,000 元）
      等事實，業據證人即被害人丙○○於警詢中證稱：伊去拜
      拜時，把手提袋放在廟裡的櫃子上，拜拜完就發現遭到竊
      取，經調閱監視錄影帶確認就是被告等語在卷，且有臺北
      縣政府警察局新店分局搜索扣押筆錄、扣押物品目錄表、
      贓物領據、照片等件附卷可稽。本院參諸被害人丙○○遭
      竊之手提袋外觀無破損，仍具有使用性，且係放置於廟裡
      之櫃子上，常人均可知該手提袋應屬香客暫時放置之物，
      被告辯稱係誤認他人丟棄云云，顯不足採，堪認被告確有
      竊取被害人丙○○上開手提袋暨其內物品無誤。
（三）被告確有於上開時、地，竊取被害人洪欣華所管領之惠國
      市場改建圖1 張、福德正神金經黃色7 本、紅色45本、楞
      嚴咒6 本、大悲咒心經84本、農民曆9 本、心經光碟14張
      、錄音帶6 捲、福德正神金經黃色26本、福德正神金經紅
      色29本、佛教遺三經4 本、佛說天地八陽神咒經6 本、佛
      說延命地藏菩薩經6 本等事實，業據證人即被害人洪欣華
      於警詢中指稱：伊有在宮廟看過被告3 、4 次，被告就是
      到廟裡竊取上開物品之人等語在卷，且有臺北縣政府警察
      局新店分局搜索扣押筆錄、扣押物品目錄表、贓物領據、
      照片等件附卷可稽。本院參諸被告曾經其他廟宇管理人制
      止拿取過多佛經，而其卻於清晨4 時30分許前往上開廟宇
      拿取超過一般個人使用數量所需之佛經及供里民閱覽之市
      場改建圖，足見其係基於竊盜之意而為，其辯稱誤認該等
      經書為結緣品而可自行拿取云云，亦不可採，堪認被告確
      有竊取被害人洪欣華所管領之上開物品無誤。
（四）綜上所述，被告確係基於竊盜之意而竊取他人物品，本案
      事證明確，被告犯行洵堪認定，應依法論科。
二、被告分別竊取他人物品，核其所為，均係犯刑法第320 條第
    1 項之竊盜罪。被告先後竊取管理人陳麗珠所管領之經書等
    物，所竊物品性質相同，被害法益同一，係出於同一目的而
    為竊盜，各行為間之獨立性極為薄弱，依一般社會觀念，各
    個行為難以強行分開，應視為接續施行之接續犯，僅論以一
    罪。又被告因左側大腦中動脈阻塞致腦部受損，有器質性精
    神病，患有幻聽、關係妄想、被迫害妄想、內容反覆不一致
    等精神病症狀，對於外界事務之知覺、理會、判斷作用及自
    由決定意思之能力均因精神障礙而呈現較普通人平均程度顯
    然減退之狀態，有財團法人天主教耕莘醫院99年9 月8 日耕
    醫服字第0990004986號函在卷可查，本院並參酌被告多竊取
    無法變賣之物而藏於家中，確有衝動無法控制之情，堪認其
    所患精神疾病已導致其辨識行為違法及依其辨識而行為之能
    力顯著降低，爰依刑法第19條第2 項之規定，減輕其刑。被
    告所犯3 次竊盜犯行，犯意各別，行為互殊，應分論並罰。
    爰審酌被告前有多次竊盜行為，並因此經法院判刑確定，卻
    仍不知悔改而再次竊取他人物品，且犯後飾詞否認，未能徹
    底悔改，行為確有不該，並參酌被告犯罪原因、動機、目的
    及所生危害等一切情狀，分別量處如主文所示之刑，並諭知
    易科罰金之折算標準及定其執行之刑，以資懲儆。
三、本院審酌被告自96年起，即因患有前述精神疾病而有無法控
    制之偷竊衝動，雖經家人陪同治療，惟其效果有限，迄今仍
    有竊取行為，造成家人困擾，民眾財產安全危險，業據輔佐
    人即被告之母於警詢及本院審理時陳述明確。又被告罹患器
    質性精神病，建議應受持續的精神科治療，以利精神病症狀
    及問題行為改善，並減少往後再犯罪之危險性，且應囑託家
    屬督促及協助個案接受治療等情，則有財團法人天主教耕莘
    醫院99年9 月8 日耕醫服字第0990004986號函在卷可查。然
    被告自罹病後，日夜生活顛倒，且時會拒絕服用藥物，被告
    親屬已無法妥善照料，期能由司法機關施以強制治療以改善
    病情，亦經輔佐人於本院審理時陳述明確。本院參酌上開情
    事，認被告若仍維持過往治療模式，恐使病情惡化而再因竊
    盜犯行侵害公共安全，因認被告有於刑之執行前施以監護處
    分之必要，爰依刑法第87條第2 項、第3 項前段之規定，宣
    告被告於刑之執行前，施以監護1 年。至被告於執行中認無
    繼續執行之必要者，則可聲請免其處分之執行，併此敘明。
四、被告前未曾因故意犯罪受有期徒刑以上刑之宣告，有臺灣高
    等法院被告前案紀錄表附卷可憑，其因精神疾病一時失慮致
    罹刑章，本院認被告經此偵審程序及刑之宣告，應能知所警
    惕，且使其入監或以易科罰金或易服勞動服務等刑罰方式，
    未必有益其病情改善，若能經過適當治療及教化，應可無再
    犯之虞，因認對其所宣告之刑，以使之接受精神治療而暫不
    執行為適當，爰依刑法第74條第1 項第1 款、第2 項第6 款
    、第93條第1 項第2 款之規定，併予宣告緩刑2 年，並付保
    護管束以強化法治觀念，另命其應於緩刑期間內，完成精神
    治療之處遇措施，用啟自新。
據上論斷，應依刑事訴訟法第299 條第1 項前段，刑法第320 條
第1 項、第19條第2 項、第41條第1 項前段、第51條第6 款、第
87條第2 項、第3 項前段，第74條第1 項第1 款、第2 項第6 款
、第93條第1 項第2 款、刑法施行法第1 條之1 ，判決如主文。
本案經檢察官葉惠燕到庭執行職務。
中    華    民    國    99    年    10    月    4     日
                  刑事第七庭  法  官  林勇如
上正本證明與原本無異。
如不服本判決應於收受送達後10日內向本院提出上訴書狀，並應
敘述具體理由；其未敘述上訴理由者，應於上訴期間屆滿後20日
內向本院補提理由書（均須按他造當事人之人數附繕本）「切勿
逕送上級法院」。告訴人或被害人如對於本判決不服者，應具備
理由請求檢察官上訴，其上訴期間之計算係以檢察官收受判決正
本之日期為準。
                              書記官  葉潔如
中    華    民    國    99    年    10    月    4     日
附錄本案論罪科刑法條
中華民國刑法第320 條（普通竊盜罪、竊佔罪）
意圖為自己或第三人不法之所有，而竊取他人之動產者，為竊盜
罪，處5 年以下有期徒刑、拘役或5 百元以下罰金。
意圖為自己或第三人不法之利益，而竊佔他人之不動產者，依前
項之規定處斷。
前二項之未遂犯罰之。

司法院資訊處製作；財團法人民間司法改革基金會備份。
